【裁判字號】    97,聲判,37
【裁判日期】    970818
【裁判案由】    聲請交付審判
【裁判全文】
臺灣臺北地方法院刑事裁定              97年度聲判字第37號
聲  請  人  千兆國際有限公司
代  表  人  甲○○
代  理  人  陰正邦律師
被      告  乙○○
上列聲請人即告訴人因告訴被告乙○○違反商標法案件，不服臺
灣高等法院檢察署檢察長中華民國97年2 月13日97年度上聲議字
第826 號駁回再議之處分（原不起訴處分案號：臺灣臺北地方法
院檢察署96年度偵續字第717 號），聲請交付審判，本院裁定如
下：
    主  文
聲請駁回。
    理  由
一、按告訴人不服上級法院檢察署檢察長或檢察總長認再議為無
    理由而駁回之處分者，得於接受處分書後10日內委任律師提
    出理由狀，向該管第一審法院聲請交付審判。法院認交付審
    判之聲請不合法或無理由者，應駁回之。刑事訴訟法第258
    條之1 、第258 條之3 第2 項前段定有明文。本件聲請人即
    告訴人千兆國際有限公司以被告乙○○涉嫌違反商標法案件
    ，向臺灣臺北地方法院檢察署（下稱臺北地檢署）提出告訴
    ，經該署檢察官於民國96年7月28日以96年度偵字第15258號
    不起訴處分書為被告不起訴處分，聲請人復聲請再議，經臺
    灣高等法院檢察署檢察長於同年10月8 日以96年度上聲議字
    第5053號檢察長命令，認再議有理由發回續行偵查，經臺北
    地檢署檢察官再於96年12月30日以96年偵續字第717 號不起
    訴處分書為被告不起訴處分，聲請人又聲請再議，經臺灣高
    等法院檢察署檢察長於97年2 月13日以97年上聲議字第826
    號處分書認聲請再議無理由而駁回再議，聲請人於同年月25
    日收受駁回再議之處分書，於同年3 月5 日委任律師為代理
    人具狀向本院聲請交付審判等情，業經本院調取臺北地檢署
    96年度偵字第15258 號、96偵續字第717 號、臺灣高等法院
    檢察署97年度上聲議字第826 號案卷核閱無誤，並有聲請人
    所提刑事交付審判聲請狀上所蓋本院收狀戳日期可稽（見本
    院卷第1頁），是聲請人提起本件交付審判之聲請尚未逾前
    開規定之10日不變期間，依前揭規定，其本件聲請在程序上
    係屬適法，合先敘明。
二、告訴暨法務部調查局臺北市調查處移送意旨略以：被告乙○
    ○明知「密力鐵」商標（如附件所示），業經告訴人「千兆
    國際有限公司」（下稱千兆公司）向經濟部智慧財產局申請
    核准登記，並指定使用於工業用油及油脂、潤滑油、機油等
    商品種類，現仍在專用期限內，未得千兆公司之授權或同意
    ，不得將該商標用於相同或類似之商品或服務上，竟於96年
    4 月間，自美國進口MILITEC－1金屬保護劑後，於同年5 月
    1 日起，利用網際網路連線上網至雅虎奇摩拍賣網站，申請
    帳號「a00000000」，刊登「militec-1密力鐵金屬保護劑破
    盤價」之販售訊息，並以面交或郵寄之方式將上開商品販售
    與不特定人，因認被告涉犯商標法第82條明知為侵害他人商
    標之商品仍販賣罪嫌云云。
三、原不起訴處分意旨略以：告訴人千兆公司認被告乙○○涉犯
    本件商標法犯行，無非係以被告在雅虎奇摩拍賣網站上刊登
    「militec-1密力鐵金屬保護劑破盤價」 之販售訊息，為其
    論據。然查，告訴人係美國militec 公司商品之臺灣代理商
    ，所販售之商品係由美國進口，並非自行製造生產，而被告
    辯稱該商品為自美國帶回之平行輸入商品等情，業據提出廣
    昊公司出貨單及發票，且被告所販售之上開商品，其包裝亦
    與「militec」 商品美國網站及被告網站之包裝相似，有被
    告拍賣網頁、「militec」 商品美國網站及被告網站列印附
    卷足憑，而告訴人並未提供證據確認被告之商品係仿冒，自
    以被告所辯可採。故被告販賣之商品既非仿冒品，而係真品
    之平行輸入，其品質與附表所示商標專用權人行銷之同一商
    品相若，且無引起消費者混同誤認欺矇之虞，對告訴人之營
    業信譽及消費者之利益均無損害，並可防止商標專用權人獨
    占國內市場、控制商品價格，因而促進價格之競爭，使消費
    者購買同一商品有選擇之餘地，享受自由競爭之利益，於商
    標法之目的並不違背，在此範圍內，應認為不構成侵害商標
    使用權，自難以前揭罪責相繩。此外，又查無其他積極證據
    證明被告涉犯前揭罪嫌，應認被告犯罪嫌疑不足。臺灣高等
    法院檢察署檢察長復以原檢察官為不起訴處分尚無違誤，聲
    請人聲請再議各節非有理由，而駁回再議之聲請。
三、聲請交付審判意旨略以，商標法第30條第2 項前段雖規定：
    「附有註冊商標之商品，由商標權人或經其同意之人於市場
    上交易流通，或經有關機關依法拍賣或處置者，商標權人不
    得就該商品主張商標權。」即商標耗盡原則，然該原則之適
    用並非表示商標權本身完全喪失，若有附加商品圖樣於商品
    廣告等同類文書並加以陳列或散布，足以使消費者產生混淆
    、誤認其為商標專用權人或其授權使用者等惡意使用他人商
    標行為，商標專用權人自得主張商標權。經查，「密力鐵」
    為聲請人於93年聲請之商標，並指定使用於工業用油及油脂
    、潤滑油、機油之商品種類，並經主管機關註冊登記在案。
    被告自96年5 月於雅虎摩拍賣網站，以銷售上開項目商品為
    目的，刊登「美國原裝militec-1 密力鐵金屬保護劑破盤價
    」字樣之相同產品販售訊息而使用聲請人專用商標即中文「
    密力鐵」字樣；關於該商品之使用方式，被告復於其拍賣網
    頁上，鏈結聲請人公司之網址（http://www.militectaiwan
    .com/） 及美國真品生產公司之網址；另於快遞寄送消費者
    之物件標示上，亦僅註明聲請人專用商標即「密力鐵」字樣
    ，非僅載以militec-1 之美國商標名稱。被告上開行為均足
    以使消費者發生混淆、誤認被告為商標專用權人即臺灣獨家
    代理商之聲請人、或係聲請人授權之販售者。加以自原不起
    訴處分後，被告於97年1 月起於雅虎奇摩拍賣網站上改為刊
    登「美國原裝militec-1 金屬保護劑真品平行輸入」之販售
    訊息網頁，顯已移翦除由聲請人申請註冊之「密力鐵」商標
    字樣、並翦除「聲請人公司網址」之鏈結等行徑，足徵被告
    前開翦除改版前使用聲請人註冊商標之各種行為，顯屬惡意
    使用聲請人商標之行為，並有侵害聲請人商標專用權之犯意
    ，爰聲請交付審判等語。
四、按聲請人不服上級法院檢察署檢察長或檢察總長認再議為無
    理由而為駁回之處分者，得於接受處分書後10日內委任律師
    提出理由狀，向該管第一審法院聲請交付審判；法院認為交
    付審判之聲請不合法或無理由者，應駁回之，刑事訴訟法第
    258 條之1 、第258 條之3 第2 項前段，分別定有明文。而
    刑事訴訟法增訂「聲請法院交付審判」制度，其目的無非係
    欲對於檢察官起訴裁量有所制衡，除貫徹檢察機關內部檢察
    一體之原則所含有之內部監督機制外，另宜有檢察機關以外
    之監督機制，由法院保有最終審查權而介入審查，提供告訴
    人多一層救濟途徑（刑事訴訟法第258條之1立法理由參照）
    ，以促使檢察官對於不起訴處分為最慎重之篩選，審慎運用
    其不起訴裁量權。是法院僅係就檢察機關之處分是否合法、
    適當予以審究，惟交付審判制度畢竟非屬審判程式之延伸，
    若法院於檢察機關憑以作成處分之卷證資料外，主動另行蒐
    集其他證據，則顯然有侵越檢察機關之職權，形成違反彈劾
    原則（控訴機關與審判機關絕對分離）之情形。故雖刑事訴
    訟法第258 條之3 第3 項有「法院為前項裁定前，得為必要
    之調查」之規定，然法院於審查交付審判之聲請有無理由時
    ，應以審酌聲請人所指摘不利被告之事證未經檢察機關詳為
    調查或斟酌，或不起訴處分書所載理由違背經驗法則、論理
    法則及證據法則為限，方符本條係為制衡檢察官起訴裁量權
    之立法意旨。
五、經查：
  (一)如附件所示商標圖樣，係由聲請人向經濟部智慧財產局申請
    核准登記，指定使用於如附件所示商品類別，現均仍在商標
    專用權期限內，有卷附之經濟部智慧財產局商標檢索資料、
    商標註冊證各1 紙（均影本）在卷可稽（見本院卷第7-9 頁
    ） 。又被告於雅虎奇摩拍賣網站上以「militec-1密力鐵金
    屬保護劑破盤價」為標題販售商品之事實，亦有雅虎奇摩網
    站之網頁列印本4 紙在卷可參（見本院卷第10- 13頁）。依
    商標法第6 條「本法所稱商標之使用，指為行銷之目的，將
    商標用於商品、服務或其有關之物件，或利用平面圖像、數
    位影音、電子媒體或其他媒介物足以使相關消費者認識其為
    商標。」之規定，被告既係利用上開標題以為行銷，俾購買
    人或使用人易於辨認，不致誤認為他人商品，自屬商標之使
    用。另被告於快遞寄送消費者之物件標示上，雖註明「密力
    鐵」字樣（見本院卷第14頁、第15頁），然其動機僅係為使
    收件人知悉貨品內容，與行銷之目的有別，與上揭規定「商
    標之使用」的定義不符，是此部分行為非屬商標之使用，先
    予敘明。
  (二)又查，被告於雅虎奇摩拍賣網站上係以「militec-1 密力鐵
    金屬保護劑破盤價」為標題販售商品，並非逕使用聲請人所
    註冊之商標「密力鐵」3 字，而被告所使用之該英文與中文
    字結合與聲請人註冊之商標比較，於異時異地觀察之結果，
    其文字組成及字數、發音均有所區別，故二者應僅屬外觀近
    似，尚難稱完全相同。聲請人主張被告使用商標之態樣為使
    用相同之註冊商標云云，容有誤解。按「未得商標權人或團
    體商標權人同意，有下列情形之一者，處3 年以下有期徒刑
    、拘役或科或併科新臺幣200,000 元以下罰金：(三)於同一或
    類似之商品或服務，使用近似於其註冊商標或團體商標之商
    標，有致相關消費者混淆誤認之虞者。」商標法第81條第3
    款定有明文，是被告使用近似於聲請人註冊之附件所示商標
    ，於同一商品（機油）之行為是否違反上開商標法之規定而
    觸犯刑責，當端視其使用該近似於聲請人註冊商標之行為，
    是否有致相關消費者混淆誤認之虞而定。
  (三)本件被告於雅虎奇摩網站所販售之「militec-1 密力鐵金屬
    保護劑」商品，其商品外觀、標示與militec-1 公司產品幾
    近一致，此有被告於雅虎奇摩網站上販賣上開商品之照片3
    張、militec-1公司網頁及千兆公司網頁列印本各1份附卷可
    稽（見本院卷第11-12 頁，臺灣臺北地方法院檢察署96年度
    偵續字第717號卷第14-15頁）。另被告辯稱上開商品，係由
    臺北縣樹林市○○街12號廣郁有限公司、廣昊有限公司自美
    國原廠之militec-1 公司進口，並非仿冒品等情（見臺北地
    檢署96年度偵字第15258 號卷第4 頁反面、臺北地檢署96年
    度偵續字第717 號卷第3 頁），復據被告提出廣昊有限公司
    」出貨單2 紙及統一發票1 紙在卷可參（見臺北地檢署96年
    度偵續字第717 號卷17-18頁） ，而聲請人迄今未能提出相
    關事證或鑑定資料，以證明被告陳列、販賣之上開商品為仿
    冒商品，於罪疑唯輕原則之前提下，自應採對於被告有利之
    認定，因此被告以上開方式所陳列、販賣之商品均係由聲請
    人所代理之美國militec-1公司原廠進口等情，即堪確認。
  (四)本件被告所陳列、販賣之商品既係以平行輸入之方式所進口
    之商品，故上開商品與聲請人註冊商標所行銷之商品，同屬
    美國militec-1 公司生產機油，被告以美國原廠包裝行銷，
    自無引起消費者混同、誤認、欺矇之虞。又被告刊登之網頁
    上亦載明「美國原裝」、「美軍保養指定用品並有採購料號
    」、「美國原裝最新包裝」等字樣，並網頁最末註明「更多
    使用方式也可參考http://www.militectaiwan.com/ （聲請
    人公司網址）、http://www.militec-1.com/（美國militec
    -1公司網址）」字樣，而非將聲請人公司之網址直接標示於
    顯著位置，在在顯示被告於該網頁係表達該商品為平行輸入
    之真品，而非欲使消費者發生混淆、誤認被告為商標專用權
    人即臺灣獨家代理商之聲請人、或係聲請人授權之販售者，
    故被告陳列、販賣系爭商品之行為，即與商標法第83條第3
    款之構成要件，有所不符。況且被告以真品平行輸入之方式
    ，逕以原裝銷售，因其商品來源正當，不致使商標專用權人
    或其授權使用者之信譽發生損害，復因可防止市場之獨佔、
    攏斷，促使同一商品價格之自由競爭，使消費者購買同一商
    品有選擇之機會，享受自由競爭之利益，於商標法之目的，
    似無違背（最高法院82年度台上字第5380、5607號判決參照
    ）。是綜上所述，尚難僅憑聲請人片面指述，即認被告有何
    違反商標法犯行，此外，復查未無其他積極證據足證被告確
    有聲請人所指之違法，因此本院認為臺灣高等法院檢察署檢
    察長所為之上開處分，其採證合法且論證合於經驗法則及論
    理法則，亦無就聲請人所指摘不利被告之事證未詳為調查或
    斟酌之情事。聲請人所指被告涉嫌違反商標法一節，實嫌欠
    缺積極事證可資證明，原不起訴處分書及駁回再議處分書就
    如何認定被告之犯罪嫌疑不足，已於不起訴處分及駁回再議
    處分書內詳為說明，並無違誤。聲請意旨猶執前詞，對於原
    處分任加指摘，請求交付審判，殊無理由，應予駁回。
六、依刑事訴訟法第258 條之3 第2 項前段，裁定如主文。
中    華    民    國    97    年    8     月    18    日
                  刑事第十庭  審判長法  官  林春鈴
                                    法  官  姚念慈
                                    法  官  林柏泓
本件裁定不得抗告。
以上正本證明與原本無異。
                                    書記官  柯貞如
中    華    民    國    97    年    8    月    18    日


司法院資訊處製作；財團法人民間司法改革基金會備份。
